臺灣板橋地方法院民事裁定　　　　　　 100年度家訴字第22號
原　　　告　陳好免
上列當事人聲請撤銷死亡宣告事件，本院裁定如下：
    主  文
原告之訴駁回。
訴訟費用由原告負擔。
    事實及理由
一、原告主張：原告陳好免於民國98年向鈞院聲請對父親陳萬章
    為死亡宣告，蒙鈞院庭訊，並以98年度亡字第59號判決：宣
    告陳萬章於70年10月21日下午12時死亡。其後原告發現往昔
    向臺北縣五股戶政事務所申請之戶籍謄本，於民國89年12月
    15日北縣五戶謄字第00518 號及民國94年4 月8 日五戶謄字
    第44705 號之資料中，皆記載陳萬章75年領證、86年戶校，
    由此可資證明陳萬章於75年間曾親自換領身分證；並於86年
    間戶口校正也曾參與。故鈞院以陳萬章於70年10月21日下午
    12時死亡宣告之判決，有時間上之不當，為此爰依民事訴訟
    法第636 條之規定，請求判決更正原宣告判決所確定之死亡
    時日云云。
二、按宣告死亡事件，除民事訴訟法第四章別有規定外，準用第
    540 條至第553 條之規定。而撤銷死亡宣告之訴，除準用民
    事訴訟法第551 條第2 項之規定外，如受死亡宣告人尚生存
    或確定死亡之時不當者，亦得提起之；又民事訴訟法第552
    條之規定，於以受死亡宣告人尚生存為理由，提起撤銷死亡
    宣告之訴者，不適用之，民事訴訟法第625 條、第636 條、
    637 條分別定有明文。是以，以確定死亡之時不當而提起撤
    銷死亡宣告之訴，應準用同法第552 條之規定，而無民事訴
    訟法第552 條規定之適用，此從第552 條明確規定僅「以受
    死亡宣告人尚生存為理由，提起撤銷死亡宣告之訴者」，即
    足認定係立法有意排除「以確定死亡之時不當而提起撤銷死
    亡宣告之訴」之適用。準此，以確定死亡之時不當而提起撤
    銷死亡宣告之訴，依民事訴訟法第637 條及第625 條準用同
    法第552 條之結果，撤銷死亡宣告判決之訴，自應於30日之
    不變期間內提起之，此項期間，自原告知悉死亡宣告判決時
    起算。但依民事訴訟法第551 條第2 項第4 款或第6 款所定
    事由提起撤銷死亡宣告判決之訴，如原告於知有死亡宣告判
    決時不知其事由者，自知悉其事由時起算，死亡宣告判決宣
    示後已逾五年者，即不得提起撤銷之訴。此另從最高法院81
    年度台上字第71號判決意旨：「按受死亡宣告者，固得由有
    法律上利害關係之人，以確定死亡之時為不當，提起撤銷死
    亡宣告之訴，請求更正原宣告判決所確定之死亡時日，惟死
    亡宣告判決宣示後已逾五年者，除以受死亡宣告之人尚生存
    為理由外，不得提起撤銷死亡宣告之訴，觀之民事訴訟法第
    637 條及第625 條準用同法第552 條第3 項規定自明」亦可
    資參照。
三、查原告前曾以受死亡宣告人陳萬章（民國前4 年7 月2 日生
    ），於民國63年10月21日失蹤為由，於98年間向本院聲請對
    原告父親陳萬章為死亡宣告，經本院於98年10月13日以98年
    度亡字第59號判決：宣告陳萬章於民國70年10月21日下午12
    時死亡，並於同年月30日確定在案，有本院依職權調閱之前
    開卷宗在卷可按。
四、本件原告以其向臺北縣五股戶政事務所申請之戶籍謄本，於
    民國89年12月15日北縣五戶謄字第00518 號及民國94年4 月
    8 日五戶謄字第44705 號之資料中，皆記載陳萬章75年領證
    、86年戶校，由此可資證明陳萬章於75年間曾親自換領身分
    證；並於86年間戶口校正也曾參與。故本院前開死亡宣告判
    決宣告陳萬章於70年10月21日下午12時死亡，其確定死亡之
    時為不當，提起撤銷死亡宣告之訴，請求更正原宣告判決所
    確定之死亡時日等情，固據其提出陳萬章之戶籍月謄本2 件
    影本為證。惟原告既非以受死亡宣告人尚生存為理由，而係
    以以確定死亡之時不當而提起本件撤銷死亡宣告之訴，依前
    開說明，自應於30日之不變期間內提起之。且原告並非以民
    事訴訟法第551 條第2 項第4 款或第6 款所定事由提起撤銷
    死亡宣告判決之訴，則前開30日不變期間，即應自原告知悉
    死亡宣告判決時起算。查原告於98年10月30日知悉本院98年
    度亡字第59號死亡宣告判決，並於同日遞狀表明捨棄抗告，
    此有原告所提捨棄抗告狀附於本院98年度亡字第59號卷內可
    憑，原告自知悉時起，迄99年12月28日提起本件訴訟，顯已
    逾30日之不變期間，則依民事訟法第625 條準用同法第553
    條再準用同法第502 條第1 項之規定，原告提起本件訴訟顯
    不合法，自應由本院以裁定駁回之。
五、至原告以其向臺北縣五股戶政事務所申請之戶籍謄本，於民
    國89年12月15日北縣五戶謄字第00518 號及民國94年4 月8
    日五戶謄字第44705 號之資料中，皆記載陳萬章75年領證、
    86年戶校等情，是否足以證明受死亡宣告人陳萬章於75年間
    及86年間尚生存，並親自換領身分證、親自參與戶口校正等
    事實？經本院依職權函詢新北市五股區戶政事務所結果，則
    據該戶政事務所函復稱：「因檔案已屆保存年限，業經銷毀
    ，無從查證」等語，有該戶政事務所100 年1 月28日新北五
    戶字第1000000459號函在卷可按，則受死亡宣告人陳萬章之
    戶籍謄本所載「75年領證、86年戶校」是否均係受死亡宣告
    人陳萬章親自辦理？是否得遽以證明受死亡宣告人陳萬章於
    是時尚生存？自已無從查證。惟本件原告起訴既已逾前開30
    日之不變期間，其起訴不合法既應予以駁回，則前開原告主
    張之事實是否真實，即毋庸再予以審酌，併予敘明。
六、結論：本件原告之訴為不合法，依民事訟法第625 條準用同
    法第553 條再準用同法第502 條第1 項，第95條，第78條，
    裁定如主文。
中    華    民    國   100    年    4     月    7     日
                  家事法庭      法  官  林春長
以上正本係照原本作成
如不服本裁定應於10日內向本院提出抗告狀，並應繳納抗告裁判
費新臺幣1000元。
中    華    民    國   100    年    4     月    7     日
                                書記官  王波君